【裁判字號】    99,抗,1071
【裁判日期】    991130
【裁判案由】    沒入保證金
【裁判全文】
臺灣高等法院刑事裁定                  99年度抗字第1071號
抗  告  人
即  具保人  陳建曄
被      告  陳永欽
上列抗告人因被告沒入保證金案件，不服臺灣宜蘭地方法院，中
華民國99年8月9日所為裁定（99年度聲字第463號），提起抗告
，本院裁定如下：
    主  文
原裁定撤銷。
檢察官之聲請駁回。
    理  由
一、檢察官聲請意旨以：
    具保人陳建曄即抗告人（下稱抗告人）因被告陳永欽犯詐欺
    等案件，經依法院指定之保證金額新台幣（下同）100,000
    元，出具現金保證後，將被告停止羈押。茲因該被告逃匿，
    依刑事訴訟法第118條之規定，應沒入具保人繳納之保證金
    （刑保字第96號），爰依同法第121條第1項規定，聲請沒入
    具保人繳納之保證金云云。
二、原裁定意旨略以：
    本件抗告人因被告詐欺等案件（案號：97年度訴字第48號）
    ，前經原審指定保證金100,000元（收據號碼：刑保字第96
    號），已由抗告人繳納現金後，將被告停止羈押。嗣前開案
    件部分已經臺灣高等法院以最高法院駁回上訴而判決確定，
    被告屢經臺灣宜蘭地方法院檢察署檢察官傳喚均未到案執行
    ，復經派員拘提而未獲，被告顯已逃匿，自應將原繳納上開
    保證金沒入。
三、抗告意旨略以：本件被告經判決確定後，臺灣宜蘭地方法院
    檢察署通知領取具保繳納之保證金100,000元，並已領取完
    畢。是抗告人主觀上認為已無具保責任，導致誤失督促被告
    到案執行之責任。此一疏失係因律股承辦人誤發保證金所造
    成，現要抗告人承擔此一疏失責任，顯不公平等語。
四、惟經查：
    按具保係以命具保人提出保證書及繳納相當之保證金方式，
    而釋放被告，其為羈押之替代手段，是繳納保證金之目的即
    在擔保被告之按時出庭或接受執行，使訴訟程序得以順利進
    行。而保證金之返還，則因具保人之責任已完了或消滅後始
    得領具之。本件被告陳永欽因原審97年度訴字第48 號詐欺
    等案件，經抗告人以現金100,000元（收據號碼：刑保字第
    96號）為被告具保在卷，然該保證金經臺灣宜蘭地方法院檢
    察署於98年10月21日以檢欽律98執2289字第15308號函通知
    原審發還抗告人具領，並經原審於98年10 月23日以宜院瑞
    刑清97訴48字第23230號函通知抗告人領回保證金，有臺灣
    宜蘭地方法院檢察署99年11月19日宜簡文律99執379字第
    18228號函覆卷可稽。再參酌抗告人上開抗告意旨稱已收受
    領取該保證金之通知，並已領取完畢，足見該100,000元保
    證金業經原審發還抗告人，抗告人之具保責任已完了或消滅
    。從而檢察官以被告逃匿，聲請沒入抗告人先前繳納之
    100,000元保證金，即非有理由，原審不察，遽予准許，自
    非適法。抗告意旨執此指摘，為有理由，應由本院將原裁定
    撤銷，並自為裁定如主文第2項所示。
五、據上論斷，應依刑事訴訟法第413條，裁定如主文。
中    華    民    國    99    年    11    月    30    日
                  刑事第二十庭審判長法  官  楊貴雄
                                    法  官  周明鴻
                                    法  官  林銓正
以上正本證明與原本無異。
不得再抗告。
                                    書記官  張淨卿
中    華    民    國    99    年    12    月    2     日

司法院資訊處製作；財團法人民間司法改革基金會備份。
